【裁判字號】    98,台上,6637
【裁判日期】    981112
【裁判案由】    違反藥事法
【裁判全文】
最高法院刑事判決            九十八年度台上字第六六三七號
上  訴  人  甲○○
                    11樓之1
選任辯護人  謝宗翰律師
            郭學廉律師
上列上訴人因違反藥事法案件，不服台灣高等法院中華民國九十
六年七月十九日第二審判決（九十六年度上訴字第一九九一號，
起訴案號：台灣台北地方法院檢察署九十四年度偵字第一九三一
八、一九三一九號、九十五年度偵字第五四六、二四八七號），
提起上訴，本院判決如下：
    主  文
上訴駁回。
    理  由
按刑事訴訟法第三百七十七條規定，上訴於第三審法院，非以判
決違背法令為理由，不得為之。是提起第三審上訴，應以原判決
違背法令為理由，係屬法定要件。如果上訴理由書狀並未依據卷
內訴訟資料，具體指摘原判決不適用何種法則或如何適用不當，
或所指摘原判決違法情事，顯與法律規定得為第三審上訴理由之
違法情形，不相適合時，均應認其上訴為違背法律上之程式，予
以駁回。本件上訴人甲○○上訴意旨略稱：(一)、原判決以上訴人
所販入之偽藥，其上之包裝盒、說明書雖有偽造之私文書及偽造
之準私文書，但未及賣出即為警查獲，故不成立行使偽造私文書
罪及行使偽造準私文書罪，而說明不另為無罪之諭知。惟原判決
事實欄，卻記載「甲○○基於意圖營利販賣仿冒商標之偽藥商品
及行使偽造私文書、準私文書之犯意，於（民國）九十二年七月
間，以低於市價之價格向李肆清販入仿冒商標之偽藥，包括外包
裝盒及藥品說明書，……」等語，有理由矛盾之違法。(二)、法院
於科刑時，應依刑法第五十七條規定，審酌犯罪後態度等一切情
狀，以為科刑輕重之標準。第一審判決雖以：上訴人「對商標專
用權人潛在市場利益造成侵害非輕，有礙公平交易秩序，並有損
我國之國際形象，且扣案之偽藥甚多，真品之市價總計約達（新
台幣，下同）八百十四萬餘元，……」，因而量處有期徒刑一年
二月。惟上訴人於第一審一再否認犯罪，嗣在原審已坦承不諱，
表示悔意，且自九十五年十一月二十三日起，即結束營業。但原
審仍量處與第一審判決相同之刑期，自屬濫用權限，當然違背法
令。(三)、第一審判決援引告訴人（即被害人公司）於偵查中所提
出，依真品藥物之市價及偽藥之數量，計算出扣案之偽藥其總值
達八百十四萬餘元，並以之作為量刑之參考。惟上訴人之辯護人
於原審，曾提出在市面上購買威而鋼、犀利士、諾美婷、使蒂諾
斯、善胃得等藥物之統一發票，說明市面上亦可以較低之價格，
購得上開藥品。原判決卻以「真品之市價，僅作為量刑之參考，
無礙於被告（上訴人，下同）販入上開偽藥事實之認定，被告之
辯護人上開所辯，亦不足作為有利於被告之認定」云云。而未審
酌刑法第五十七條第九款所規定「犯罪所生之危險或損害」之事
由，其判決違背法令云云（至於其餘上訴意旨，則為對於違反商
標法部分之指摘）。
惟查：原判決綜合全案卷證資料，本於事實審法院之推理作用，
認定上訴人原在台北市中山區○○○路九十六號一樓，經營「五
條藥局」為負責人，於九十二年七月間，基於販賣營利之目的，
有其事實欄所載明知為偽藥而販入之行為。嗣警方依據線報，依
法聲請搜索票，於九十四年八月十一日前往搜索，在上訴人囤積
偽藥之三個處所，即上開藥局、上訴人之住所及台北市松山區○
○○路○段一三三巷六弄十五號一樓闔篙實業有限公司查獲，並
扣得如原判決附表（下稱附表）所示之大量偽藥。本件雖無積極
證據足資證明上訴人賣出之行為，但有關販賣罪，並不以販入之
後復行賣出為必要，祇要基於販賣營利之目的而販入或賣出，有
一於此，其犯罪即為成立。因而撤銷第一審判決，依想像競合犯
規定（違反藥事法與違反商標法想像競合）及有利於上訴人之行
為時法，從一重改判論處上訴人明知為偽藥，而販賣（處有期徒
刑一年二月，並依中華民國九十六年罪犯減刑條例規定，減為有
期徒刑七月）罪刑，已依據卷內資料，說明其所憑之證據及認定
之理由。上訴人對於前揭事實，亦坦承不諱，核與各該被害人公
司之代理人指訴之情節相符，並有附表所示之大量偽藥扣案，及
搜索現場照片、鑑定其為偽藥之報告書等附卷可稽。上訴意旨對
於原判決所為前揭論斷，並未依據卷內資料，具體指摘有何違背
法令情形。且查：(一)、事實之認定與證據之取捨，乃事實審法院
之職權，苟其事實之認定及證據之取捨，並不違背經驗法則與論
理法則，即不容任意指為違法而執為上訴第三審之理由。又刑事
被告之上訴，以受有不利益之裁判，為求自己利益起見請求救濟
者，方得為之。原判決未論罪科刑之部分，即無不利益之可言，
自不得對此部分上訴。原判決以：上訴人「基於意圖營利販賣仿
冒商標之偽藥商品及行使偽造私文書、準私文書之犯意，於九十
二年七月間，以低於市價之價格向李肆清販入仿冒商標之偽藥，
包括外包裝盒及藥品說明書，……」，嗣於九十四年八月十一日
為警查獲。本件因無積極證據足資證明上訴人已實行「行使偽造
私文書」或「行使偽造準私文書」之行為，爰說明其被訴行使偽
造私文書、準私文書部分，不另為無罪之諭知。此乃原審採證認
事職權之適法行使，且該未論罪科刑之部分，係有利於上訴人之
裁判。上訴意旨猶對未論罪科刑之偽造文書部分為爭執，顯非適
法之第三審上訴理由。(二)、關於刑之量定，係實體法賦予法院得
依職權裁量之事項，苟已以行為人之責任為基礎，審酌刑法第五
十七條各款所列事項而未逾越法律所規定之範圍，或濫用其權限
，即不得任意指摘為違法，以為第三審上訴之理由。查修正前（
即行為時）藥事法第八十三條第一項之明知為偽藥，而販賣罪，
其法定本刑為「五年以下有期徒刑，得併科新臺幣十萬元以下罰
金」。原審如何依據前揭規定，就刑法第五十七條各款所列事項
，審酌上訴人之一切情狀，於法定刑內量處適當之刑，已敘明其
理由（見原判決第十一頁第二十三行至第十三頁第三行）。此乃
事實審法院職權之適法行使，並未逾越法律所規定之範圍或濫用
其權限。上訴意旨關於量刑部分所為之指陳，係對於原判決已說
明事項及屬原審採證認事職權之適法行使，持憑己見而為不同之
評價，亦與法律規定得為第三審上訴理由之違法情形，不相適合
。其關於違反藥事法部分之上訴違背法律上之程式，應予駁回。
又裁判上一罪案件之部分犯罪得提起第三審上訴，其他之罪雖不
得上訴，依審判不可分原則，第三審法院亦應併予審判，但以得
提起第三審上訴部分之上訴合法為前提，如該上訴為不合法，第
三審法院既應從程序上予以駁回，而無從為實體上判決，對於不
得上訴於第三審之部分自無從適用審判不可分原則，併為實體上
審判。按刑事訴訟法第三百七十六條所列各罪之案件，經第二審
判決者，不得上訴於第三審法院，為該法條所明定。本件上訴人
被訴違反商標法部分，原審係論以修正前（即行為時）商標法第
六十三條之罪，並認與違反藥事法之罪有想像競合犯關係，依刑
法第五十五條規定，從一重之明知為偽藥而販賣罪處斷。而修正
前商標法第六十三條之罪，核屬刑事訴訟法第三百七十六條第一
款之案件，依上開說明，既經第二審判決，自不得上訴於第三審
法院。本件上訴人對於明知為偽藥而販賣罪部分之上訴為不合法
，無從為實體上審理，已如前述，則對於不得上訴於第三審法院
之違反商標法部分，自無從適用審判不可分原則，併為實體上審
判，亦應從程序上予以駁回。
據上論結，應依刑事訴訟法第三百九十五條前段，判決如主文。
中    華    民    國  九十八  年   十一   月   十二   日
                      最高法院刑事第六庭
                          審判長法官  謝  俊  雄
                                法官  陳  世  雄
                                法官  魏  新  和
                                法官  吳  信  銘
                                法官  徐  文  亮
      本件正本證明與原本無異
                                      書  記  官
中    華    民    國  九十八  年   十一   月   十六   日
                                                      Ｑ


司法院資訊處製作；財團法人民間司法改革基金會備份。
